臺灣高等法院刑事判決
110年度上訴字第1158號
上  訴  人  臺灣臺北地方檢察署檢察官
上  訴  人  
即  被  告  許展誠（原名許東順）



選任辯護人  林帥孝律師（扶助律師）
上列上訴人等因被告詐欺等案件，不服臺灣臺北地方法院109年
度審訴字第843、913號，中華民國110年1月12日第一審判決（起
訴及追加起訴案號：臺灣臺北地方檢察署109年度少連偵字第99
、132號），提起上訴，本院判決如下：
    主  文
原判決撤銷。
甲○○犯如附表「宣告刑」欄所示之罪，各處如附表「宣告刑」
欄所示之刑。應執行有期徒刑壹年柒月。
    事  實
一、甲○○於民國108年10月15日起至12月中旬，加入由少年甲○○(
    即通訊軟體Letstalk暱稱「記李」)、王姵綺及真實姓名、
    年籍均不詳(通訊軟體Letstalk暱稱「屌兒啷噹」)等成年人
    所屬三人以上之詐欺集團（被訴參與犯罪組織罪部分詳不另
    為免訴之諭知），由甲○○擔任向被害人當面收取詐欺款項之
    車手角色，王姵綺則在旁擔任把風之角色，甲○○則擔任向甲○○、王姵綺收取渠等向被害人面取詐欺款項之「收水」角色
    。甲○○、「屌兒啷噹」、甲○○、王姵綺及所屬詐欺集團其餘
    成員，共同意圖為自己不法之所有，基於三人以上共同詐欺
    取財、掩飾隱匿詐欺犯罪所得去向之洗錢犯意聯絡，先由集
    團內不詳成員於附表「詐騙時間及方式」欄所示之時間及方
    式，分別詐騙附表編號1、2所示之丙○○、乙○○，致其2人陷
    於錯誤，於附表「告訴人付款時間、付款金額」欄所示時間
    交付如該欄所示金額，再由少年甲○○、王姵綺擔任車手，於
    如附表「詐騙時間及方式」欄所示時間、地點向附表編號1
    至2所示之丙○○、乙○○當面收取詐欺款項，後由甲○○依「屌
    兒啷噹」或不詳之詐欺集團上游成員指示前往如附表「收水
    時間、地點、金額」欄所示地點向少年甲○○、王姵綺收取領
    得款項後，再至「屌兒啷噹」指定地點之廁所轉交詐欺集團
    上游，以此迂迴層轉之方式，掩飾詐欺犯罪所得之去向，甲○○每次「收水」可得新臺幣（下同）5,000元之報酬。嗣因
    丙○○、乙○○發覺受騙報警處理，經警調取周遭監視器錄影畫
    面始循線查知上情。
二、案經丙○○、乙○○分別訴由臺北市政府警察局大安分局及新北
    市政府警察局新店分局報請臺灣臺北地方檢察署檢察官偵查
    後起訴及追加起訴。
    理  由
一、證據能力：
　　本件認定事實所引用之卷證資料（包含人證、書證，詳下述
    及者），並無證據證明係公務員違背法定程序所取得，與本
    案亦有自然之關連性，公訴人、被告甲○○及其辯護人迄至本
    案言詞辯論終結，均同意該等卷證之證據能力，並未提出關
    於證據能力之聲明異議，本院認引為證據為適當，是依刑事
    訴訟法第159條之5之規定，下述認定事實所引用之傳聞證據
    方法均有證據能力。
二、認定事實：
　㈠上揭犯罪事實，業據被告於偵查、原審準備程序及審理時暨
    本院準備程序中均坦承不諱（見少連偵132卷第9至14頁、少
    連偵99卷第7至13頁、第165至167頁、審訴843卷第62、186
    、205、208頁、本院卷第91、112頁筆錄），並據證人即附
    表所示告訴人丙○○、乙○○警詢指述明確（見少連偵132卷第3
    3至36頁、第37至39頁、少連偵99卷第55至59頁、第61至63
    頁、第65至71頁筆錄）、偵查中同案被告甲○○、王姵綺於警
    詢時供述詳實（見少連偵99卷第15至29頁、第31至33頁、第
    41至53頁、少連偵132卷第15至21頁、第23至34頁、第25至3
    1頁筆錄），復有甲○○指認犯罪嫌疑人紀錄表與指認交款地
    點照片、告訴人乙○○指認犯罪嫌疑人紀錄表與提供之臺灣銀
    行取款憑條影本、華南銀行帳戶存摺存款查詢結果列印資料
    、新北市新店區光明街附近監視器錄影畫面擷圖、Letstalk
    對話紀錄翻拍照片、監視器錄影畫面暨翻拍照片、被告係Le
    tstalk暱稱「柯基」之手機畫面截圖等資料在卷可參，足證
    被告之任意性自白核與事實相符，堪以採信。
　㈡被告就其與其他車手等詐欺集團成員之犯意聯絡範圍負責：
　⒈按刑法之共同正犯，祇須行為人有以共同犯罪之意思，參與
    共同犯罪計畫之擬定，互為利用他人實行犯罪構成要件之行
    為，完成其等犯罪計畫，即克當之，不以每一行為人均實際
    參與部分構成要件行為或分取犯罪利得為必要。共同正犯間
    ，非僅就其自己實行之行為負其責任，並在犯意聯絡之範圍
    內，對於他共同正犯所實行之行為，亦應共同負責；且其犯
    意聯絡之表示，無論為明示之通謀或相互間有默示之合致，
    均不在此限。
　⒉衡酌現今詐欺集團之運作模式，多係先取得他人金融機構帳
    戶，作為日後接收詐騙金錢使用，除收取人頭帳戶之「收簿
    手」外，其餘成員負責管理帳務、居間聯絡、向被害人施用
    詐術，或擔任取款「車手」、「收水」、「回水」等，按其
    結構，不論居間聯繫、機房人員、「收簿手」、「車手」、
    「收水」、「回水」各環節均為詐欺集團犯罪計畫不可或缺
    之重要分工，其共同正犯在合同之意思內各自分擔犯罪行為
    之一部，相互利用他人之行為，以達其犯罪之目的者，即應
    對全部所發生之結果共同負責。
　⒊依據附表「詐騙時間及方式」欄所載，該詐欺集團成員遣人
    佯裝係臺北○○○○○○○○○楊國華科長，又假扮王文和主任檢察
    官致電告訴人丙○○，另遣人佯稱係健保局人員、110報案中
    心人員、檢察官而致電告訴人乙○○，確實均係冒用公務員之
    名義施用詐術遂行詐欺取財犯行，但依被告負責「收水」之
    工作觀之，其無須接觸致電被害人行騙之環節，又無其他積
    極證據證明其知悉該詐騙集團之具體行騙手法，自應認定該
    詐欺集團冒用公務員名義犯詐欺取財罪之手段部分，不在被
    告意思合致之犯意聯絡範圍內。　
　⒋被告於偵訊、原審審理及本院準備程序時供稱：我是透過大
    陸朋友陳言南加入詐欺集團，於108年10月間就加入了，他
    一開始叫我找別人一起做，叫我找的那個人去拿東西，我再
    拿給別人，他沒有跟我說要拿什麼，我做第一次大概知道是
    錢；陳言南把我拉入通訊軟體群組後就退組，群組內有「屌
    兒啷噹」、「記李」即甲○○，「屌兒啷噹」會在群組內指示
    我去拿東西，我自己在群組內跟甲○○約地方拿東西，之後「
    屌兒啷噹」會叫我到特定地點廁所，透過廁所隔板將東西拿
    給來的人，同時會交報酬透過隔板給我，我沒有見過「屌兒
    啷噹」；上面交代不能打開包裹，不然少錢會怪到我頭上；
    報酬是1次5,000元等語（見少連偵99卷第166至167頁、審訴
    843卷第209至211頁、本院卷第91頁筆錄），足認被告確實
    知悉其於詐欺分工之角色為向甲○○等車手收取贓款之「收水
    」，係為詐騙集團分工之一環，而為詐欺集團組織犯罪計畫
    不可或缺之重要部分，自應就所參與之各次犯行所生犯罪結
    果，共同負責。
　⒌本案詐欺犯行之參與者，至少有被告、甲○○、王姵綺、真實
    年籍不詳「屌兒啷噹」及所屬詐欺集團不詳成員等人，已達
    3人以上，且被告亦知悉詐欺共犯有3人以上，是被告自係參
    與3人以上之詐欺集團遂行犯罪。　　
  ㈢被告所參與之範圍包含洗錢行為：
　⒈按洗錢防制法於105年12月28日修正公布，並於106年6月28日
    生效施行（下稱新法）。本案發生於新法時期，自有該新法
    之適用。修正前該法（下稱舊法）將洗錢行為區分為將自己
    犯罪所得加以漂白之「為自己洗錢」及明知是非法資金，卻
    仍為犯罪行為人漂白黑錢之「為他人洗錢」兩種犯罪態樣，
    且依其不同之犯罪態樣，分別規定不同之法定刑度。新法將
    洗錢行為之處置、多層化及整合等各階段，全部納為洗錢行
    為，而於新法第2條規定：「本法所稱洗錢，指下列行為：
    一、意圖掩飾或隱匿特定犯罪所得來源，或使他人逃避刑事
    追訴，而移轉或變更特定犯罪所得。二、掩飾或隱匿特定犯
    罪所得之本質、來源、去向、所在、所有權、處分權或其他
    權益者。三、收受、持有或使用他人之特定犯罪所得。」且
    為避免舊法時期過度限縮洗錢犯罪成立之可能，亦模糊前置
    犯罪僅在對於不法金流進行不法原因之聯結而已，造成洗錢
    犯罪成立門檻過高，洗錢犯罪難以追訴。故新法就其中採取
    門檻式規範者，明定為最輕本刑為6個月以上有期徒刑之罪
    ，並將「重大犯罪」之用語，修正為「特定犯罪」；另增列
    未為最輕本刑為6個月以上有期徒刑之罪所涵括之違反商標
    法等罪，且刪除有關犯罪所得金額須在5百萬元以上者，始
    得列入前置犯罪之限制規定，以提高洗錢犯罪追訴之可能性
    。從而新法第14條第1項所規範之一般洗錢罪，必須有第3條
    規定之前置特定犯罪作為聯結，始能成立。以日益猖獗之詐
    欺集團犯罪為例，詐欺集團向被害人施用詐術後，為隱匿其
    詐欺所得財物之去向，而令被害人將其款項轉入該集團所持
    有、使用之人頭帳戶，並由該集團所屬之車手前往提領詐欺
    所得款項得逞，檢察官如能證明該帳戶內之資金係本案詐欺
    之特定犯罪所得，即已該當於新法第14條第1項之一般洗錢
    罪；又過去實務認為，行為人將自己犯罪所得財物交予其他
    共同正犯，祇屬犯罪後處分贓物之行為，非洗錢法制法所規
    範之洗錢行為。惟依新法規定，倘行為人意圖掩飾、隱匿詐
    欺集團之特定犯罪所得來源，而將特定犯罪所得交予其他共
    同正犯而移轉之，因而有隱匿其去向之效果，即難認僅單純
    犯罪後處分贓物之行為，應構成新法第2條第1或2款之洗錢
    行為（最高法院108年度台上字第2500號、第3993號、109年
    度台上字第436號判決意旨參照）。
　⒉本案被告所屬詐欺集團成員詐騙如附表編號1、2所示告訴人
    丙○○、乙○○，使其等將款項交付予車手甲○○、王姵綺，並由
    被告向領款車手取款後，攜至指定地點廁所內透過隔板交給
    其餘所屬詐欺集團成員，復轉交詐欺集團核心成員，客觀上
    已製造該詐欺犯罪所得金流斷點，實質上使該犯罪所得嗣後
    之流向不明，達成隱匿犯罪所得之效果，且被告主觀上知悉
    贓款透過層層轉交之方式上繳至集團核心，其目的即係為集
    團隱匿犯罪所得，自合於洗錢防制法第2條第2款「掩飾或隱
    匿特定犯罪所得之本質、來源、去向、所在、所有權、處分
    權或其他權益者」之洗錢行為。
　㈣綜上，本案事證明確，被告犯行堪以認定，自應依法論科。
三、論罪：
　㈠核被告就附表編號1、2之所為，均係犯刑法第339條之4第1項
    第2款之三人以上共同詐欺取財罪及違反洗錢防制法第14條
    第1項普通洗錢罪。起訴書雖漏未敘及被告就附表編號2所為
    同時構成普通洗錢罪，但因此部分事實與檢察官起訴之加重
    詐欺犯罪事實具有想像競合犯之裁判上一罪關係，為起訴效
    力所及，被告並已獲告知罪名而無礙其訴訟防禦權，本院自
    得一併審究。
　㈡被告與少年甲○○、王姵綺、Letstalk暱稱「屌兒啷噹」等人
    及所屬詐欺集團成員間，就上開犯行，有犯意聯絡及行為分
    擔，應論以共同正犯。
　㈢被告於附表編號1所示時間，各次向車手收取款項之行為，係
    於密接時間而為，手法相同，且侵害同一法益，是其各次「
    收水」行為之獨立性極為薄弱，依一般社會觀念，在時間差
    距上難以強行分開，在刑法評價上，以視為數個舉動接續施
    行，合為包括一行為予以評價較為合理，應論以接續犯。
　㈣被告就附表編號1、2之兩次犯行，均係以一行為觸犯前開加
    重詐欺、洗錢罪，為想像競合犯，均應依刑法第55條前段規
    定，各從一重即三人以上共同詐欺取財罪處斷。
  ㈤被告就附表編號1、2之兩次犯行，犯意各別，行為不同，各
    侵害不同被害人之財產法益，應予分論併罰。
　㈥被告於為本案行為時年齡未滿20歲，尚非成年人，故被告雖
    與未滿18歲之少年甲○○共同為本案犯行，並無兒童及少年福
    利與權益保障法第112條第1項加重其刑規定之適用。公訴意
    旨認為被告為成年人，應依上揭兒童及少年福利與權益保障
    法規定加重其刑，容有誤會。
　㈦被告就附表編號1、2各所犯之數罪，雖均依想像競合，從一
    重之加重詐欺罪處斷，然輕罪之部分，洗錢防制法之一般洗
    錢罪規定有第16條第2項「犯前二條之罪，在偵查或審判中
    自白者，減輕其刑。」而想像競合犯之處斷刑，本質上係「
    刑之合併」。其所謂從一重處斷，乃將想像競合犯組成之評
    價上數罪，合併為科刑一罪，其所對應之刑罰，亦合併其評
    價上數罪之數法定刑，而為一個處斷刑。易言之，想像競合
    犯侵害數法益者皆成立犯罪，論罪時必須輕、重罪併舉論述
    ，同時宣告所犯各罪名，包括各罪有無加重、減免其刑之情
    形，亦應說明論列，量刑時併衡酌輕罪部分量刑事由，評價
    始為充足。因此，法院決定處斷刑時，雖以其中最重罪名之
    法定刑，做為裁量之準據，惟於裁量其輕重時，仍應將輕罪
    合併評價在內（最高法院108年度台上字第4405號判決意旨
    參照）。本案被告於偵查及審判中均就一般洗錢罪之隱匿犯
    罪所得去向等手法坦認無誤並陳述明確，是應認其已就洗錢
    行為之主要構成要件事實自白，原應依洗錢防制法第16條第
    2項規定減輕其刑，但其所犯一般洗錢罪同屬想像競合之輕
    罪，故僅依首揭說明，於下述量刑時一併審酌。
四、被訴參與犯罪組織罪部分不另為免訴之諭知：
　㈠參與犯罪組織與「首次」加重詐欺犯行之想像競合：
　　按組織犯罪防制條例係藉由防制組織型態之犯罪活動為手段
    ，以達成維護社會秩序、保障人民權益之目的，乃於該條例
    第3條第1項前段與後段，分別對於「發起、主持、操縱、指
    揮」及「參與」犯罪組織者，依其情節不同而為處遇，行為
    人雖有其中一行為（如參與），不問其有否實施各該手段（
    如詐欺）之罪，均成立本罪。然在未經自首或有其他積極事
    實，足以證明其確已脫離或解散該組織之前，其違法行為，
    仍繼續存在，即為行為之繼續，而屬單純一罪，至行為終了
    時，仍論為一罪。行為人參與一詐欺犯罪組織，並於參與該
    犯罪組織之期間分工加重詐欺行為，先後加重詐欺數人財物
    ，雖其參與犯罪組織之時、地與加重詐欺取財之時、地，在
    自然意義上非完全一致，然二者仍有部分合致，且犯罪目的
    單一，依一般社會通念，認應評價為一罪方符合刑罰公平原
    則，應屬想像競合犯，如予數罪併罰，反有過度評價之疑，
    實與人民法律感情不相契合；且因其同時觸犯侵害一社會法
    益之參與犯罪組織罪及侵害數人財產法益之加重詐欺取財罪
    ，應僅就其首次犯行論以參與犯罪組織罪及加重詐欺罪之想
    像競合犯，而其後之犯行，乃為其參與該犯罪組織之繼續行
    為，為避免重複評價，當無從將一參與犯罪組織行為割裂再
    另論一參與犯罪組織罪，而與其後所犯加重詐欺罪從一重論
    處之餘地。如行為人於參與同一詐欺集團之多次加重詐欺行
    為，因部分犯行發覺在後或偵查階段之先後不同，肇致起訴
    後分由不同之法官審理，為裨益法院審理範圍明確、便於事
    實認定，即應以數案中「最先繫屬於法院之案件」為準，以
    「該案件」中之「首次」加重詐欺犯行與參與犯罪組織罪論
    以想像競合。縱該首次犯行非屬事實上之首次，亦因參與犯
    罪組織之繼續行為，已為該案中之首次犯行所包攝，該參與
    犯罪組織行為之評價已獲滿足，自不再重複於他次詐欺犯行
    中再次論罪，俾免於過度評價及悖於一事不再理原則。至於
    「另案」起訴之他次加重詐欺犯行，縱屬事實上之首次犯行
    ，仍需單獨論以加重詐欺罪，以彰顯刑法對不同被害人財產
    保護之完整性，避免評價不足。又首次加重詐欺犯行，其時
    序之認定，自應以詐欺取財罪之著手時點為判斷標準；詐欺
    取財罪之著手起算時點，依一般社會通念，咸認行為人以詐
    欺取財之目的，向被害人施用詐術，傳遞與事實不符之資訊
    ，使被害人陷於錯誤，致財產有被侵害之危險時，即屬詐欺
    取財罪構成要件行為之著手，並非以取得財物之先後順序為
    認定依據（最高法院107年度台上字第1066號、109年度台上
    字第3945號判決意旨可參）。藉此具體化「首次」加重詐欺
    犯行之認定標準。　　　
  ㈡「首次」之程序與實體標準先後適用以求充分評價：
　　依據上開說明，行為人參與一詐欺犯罪組織，並於參與該犯
    罪組織之期間分工加重詐欺行為，先後加重詐欺數人財物，
    於論罪時為求「充分評價」，自應避免重複、過度評價或評
    價不足，而「最先繫屬於法院之案件」中之「首次」加重詐
    欺犯行與參與犯罪組織罪論以想像競合之一罪，乃求其審理
    範圍及事實認定上之明確而出現之程序標準，於該案件如此
    論處時，自無未「充分評價」之虞，但於該案件未如此論處
    時，且該案「首次」並非行為人「事實上首次」加重詐欺犯
    行，即有評價不足之現象，此時仍應回歸「首次」之實體標
    準，亦即，以行為人之「事實上首次」加重詐欺犯行與參與
    犯罪組織罪論以想像競合之一罪，以滿足「充分評價」之要
    求，且不破壞先適用上開程序標準認定「首次」所達成之審
    理一致性與明確性目的。
　㈢一事不再理原則之遵守應優先於充分評價之實體考量：
　　按刑事訴訟法第302條第1款規定，案件曾經判決確定者，應
    為免訴之判決，係以同一案件已經法院為實體上之確定判決
    ，該被告應否受刑事制裁，即因前次判決而確定，不能更為
    其他有罪或無罪之實體上裁判。此項禁止雙重追訴處罰之一
    事不再理原則，為刑事訴訟法之基本原則，再本於刑事訴訟
    先程序後實體之審理原則，自應優先於「充分評價」之實體
    考量而予以遵守。則關於實質上一罪或裁判上一罪，其一部
    事實已經判決確定者，對於構成一罪之其他部分，亦均應適
    用，此種情形，係因審判不可分之關係，在審理事實之法院
    就全部犯罪事實，依刑事訴訟法第267條規定，本應予以審
    判（審判不可分），故其確定判決之既判力自應及於全部之
    犯罪事實。
　㈣結論：
　　從而，依據上開㈡之論罪標準，如行為人「最先繫屬於法院
    之案件」中之「首次」加重詐欺犯行及「事實上首次」加重
    詐欺犯行均已判決確定（同一或不同判決），與之有想像競
    合裁判上一罪關係之參與犯罪組織罪，基於上開裁判上一罪
    「一部及於他部」之理，自應為既判力效力所及，而就參與
    犯罪組織罪無從再為其他實體上裁判（最高法院110年度台
    上字第750號判決同認：如本案並非被告所參與之首次加重
    詐欺罪，則被告所涉參與犯罪組織罪，即應與另案中之首次
    加重詐欺罪論以想像競合犯，縱另案判決就參與犯罪組織罪
    未為實體判決，然因審判不可分之關係，在審理事實之法院
    ，對於全部犯罪事實，依刑事訴訟法第267條之規定，本應
    予以審判，故其確定判決之既判力，自應及於全部之犯罪事
    實。同院110年度台上字第2809號判決之案例事實，亦認為
    被告之本案加重詐欺犯行，均非其參與本案詐欺集團後之事
    實上首次或最先繫屬法院該案之首次犯行，顯非參與本案詐
    欺集團後密切關連之首次犯行，被告於本案自無從依想像競
    合犯關係再論以參與犯罪組織罪，以免重複評價。其理相通
    ，可一併供參）。
　㈤經查，本案被告應大陸地區友人陳言南之邀，加入Letstalk
    暱稱「屌兒啷噹」等成年人所屬詐騙集團後，於108年10月1
    5日、22日、23日已分別受詐欺集團上游成員指揮，由被告
    前往新北市○○區○○路○段000號麥當勞廁所內拿取車手陳晉所
    交付之贓款等情，有臺灣新北地方檢察署檢察官109年度偵
    字第460號起訴書、臺灣新北地方法院109年度訴字第357號
    判決書及本院被告前案紀錄表在卷可參，被告於本院自承係
    於108年10月間就加入本案詐騙集團，上開另案與本案之詐
    騙集團是同一詐騙集團（見本院卷第91、92頁筆錄），而該
    另案於109年5月間繫屬於法院，早於本案繫屬於原審法院之
    109年6月18日，且該另案業於109年7月10日判決確定，則依
    據前揭說明，於被告參與同一詐騙集團未中斷之期間內，與
    該集團成員共同犯數加重詐欺取財罪，該另案乃被告事實上
    首次犯加重詐欺取財罪且最先繫屬於法院之案件，自應由該
    案之首次加重詐欺取財犯行與參與犯罪組織罪論以想像競合
    之裁判上一罪關係，然該另案並未就參與犯罪組織罪部分予
    以論處（見本院卷第55至59頁），現該另案加重詐欺取財罪
    部分既已判決確定，其既判力之效力，自應及於參與犯罪組
    織罪部分，被告於參與同一詐騙集團期間之108年12月初才
    犯之本案各加重詐欺取財罪，自無從再如起訴書之認定，與
    檢察官起訴之參與犯罪組織罪論以想像競合犯，而應不另為
    免訴之諭知。且既然本案不應論處參與犯罪組織罪，自無依
    據組織犯罪條例相關規定裁量是否令被告接受強制工作之餘
    地，併此指明。
五、撤銷改判之理由：
  ㈠原審同認被告參與附表各該編號之加重詐欺取財犯行，予以
    論罪科刑，固非無見，然而，原審就被告被訴參與犯罪組織
    罪部分，於理由中論述不另為無罪之諭知，混淆審判不可分
    原則與實體有罪、無罪認定之關係，其理於法有違。檢察官
    上訴稱原審認定被告參與本案犯罪組織，又就參與犯罪組織
    罪部分，不另為無罪諭知（不成立參與犯罪組織罪），理由
    矛盾，此部分上訴，為有理由，然檢察官認為本案應同時該
    當刑法第339條之4第1項第1款「冒用公務員名義」之加重事
    由，但該集團之具體行騙手法，應非被告所能或實際有所認
    知之犯意聯絡範圍，已如前述，自不應對被告論以該加重事
    由，檢察官此部分上訴，為無理由。被告上訴請求酌減並從
    輕量刑，然本案並無任何客觀上值得同情之原因或環境，被
    告僅係為圖不法私利而參與犯案，縱犯後有若干與告訴人和
    解之事實，亦未確實履行（詳下述），難認對其量處法定最
    低度刑以上有何情輕法重之處，本案自無適用刑法第59條規
    定酌減之餘地，是被告此部分上訴亦無理由。從而，原判決
    既有前揭違誤，自屬無可維持，應予撤銷改判。
  ㈡爰審酌被告雖年紀尚輕，但已有足夠教育程度（高中職肄業
    ）及辨別事理能力，卻不思循正當途徑獲取財物，反加入詐
    騙集團參與詐取附表所示告訴人2人之財物，獲取不法利益
    ，損及人我互信，並藉由詐騙款項之層層轉交或人頭帳戶，
    製造金流斷點，致檢警機關追查不易，致使各該告訴人所受
    財產損害均非輕，然被告犯後始終坦認所為、表達悔意，就
    洗錢部分亦於偵審中自白各情，態度尚可，且分別以20萬元
    、12萬元與告訴人丙○○、乙○○達成調解，並已履行首期賠償
    各1萬元與告訴人丙○○、乙○○（見審訴843卷第229、230頁調
    解筆錄、公務電話紀錄），後又各匯款4千元、2千元與告訴
    人丙○○、乙○○（見本院卷第118、148頁存款憑條），但顯然
    未按照原審調解筆錄按月履行，所為彌補有限，兼衡被告之
    素行、於原審所述工作及家庭生活狀況（入所前做餐飲服務
    業，月收入約1、2萬元、無需撫養他人等，見審訴843卷第2
    12頁筆錄），暨其犯罪之動機、目的、手段、參與情節輕重
    、涉案程度、次數、所分取報酬之比例、數額多寡等一切情
    狀，參酌告訴人2人之意見，就被告所犯各量處如附表「宣
    告刑」欄所示之刑，並衡量被告犯罪時間接近、手法、分工
    情形相似，責任非難重複程度高，定應執行刑如主文第2項
    所示。
  ㈢犯罪所得不予沒收：
　　被告於原審審理時供稱：每次拿東西會有報酬，金額不一定
    ，每次我都拿5千元（見審訴843卷第209頁筆錄），是本案
    被告就附表編號1之犯罪所得為1萬元（計算式：5,000元乘
    以2次=10,000元）、就附表編號2之犯罪所得為5,000元，本
    應依法宣告沒收、追徵，惟被告業與告訴人丙○○、乙○○調解
    成立，並依約履行頭期款各1萬元，已超過其獲得之不法利
    得，為免過苛，本案自無庸再沒收其犯罪所得。且因被告為
    警查獲時，已未保有洗錢行為之標的（即「收水」所得），
    而已移轉與其他同詐欺集團成員，自應認定被告所隱匿去向
    之詐欺所得財物未於本案所查獲，而不依洗錢防制法第18條
    第1項前段之規定予以沒收，附此敘明。
六、被告經本院合法傳喚，無正當理由不到庭，爰不待其陳述，
    為一造辯論判決。　　　　
據上論斷，應依刑事訴訟法第371條、第369條第1項前段、第364
條、第299條第1項前段，洗錢防制法第14條第1項，刑法第11條
前段、第28條、第339條之4第1項第2款、第55條、第51條第5款
，刑法施行法第1條之1第1項，判決如主文。
本案經檢察官牟芮君提起公訴，檢察官陳鴻濤追加起訴，檢察官
王巧玲提起上訴，檢察官陳慧玲到庭執行職務。
中　　華　　民　　國　　110 　年　　9 　　月　　28　　日
                    刑事第八庭  審判長法  官  陳世宗  
                                      法  官  呂寧莉
                                      法  官  吳勇毅
以上正本證明與原本無異。
如不服本判決，應於收受送達後20日內向本院提出上訴書狀，其
未敘述上訴之理由者並得於提起上訴後20日內向本院補提理由書
（均須按他造當事人之人數附繕本）「切勿逕送上級法院」。
                                      書記官  許家慧
中　　華　　民　　國　　110 　年　　9 　　月　　28　　日
附錄本案論罪科刑法條：
中華民國刑法第339條之4
犯第339條詐欺罪而有下列情形之一者，處1年以上7年以下有期
徒刑，得併科1百萬元以下罰金：
一、冒用政府機關或公務員名義犯之。
二、三人以上共同犯之。
三、以廣播電視、電子通訊、網際網路或其他媒體等傳播工具，
    對公眾散布而犯之。
前項之未遂犯罰之。

洗錢防制法第14條
有第二條各款所列洗錢行為者，處7年以下有期徒刑，併科新臺
幣5百萬元以下罰金。
前項之未遂犯罰之。
前二項情形，不得科以超過其特定犯罪所定最重本刑之刑。
　　
附表:
編號 告訴人 詐騙時間及方式 告訴人付款時間、付款金額(新臺幣) 收款車手 收水時間、地點、金額 收水之 人 宣告刑  備註 1 丙○○ 詐欺集團不詳成員，先於108年12月2日9時45分許，佯裝係臺北○○○○○○○○○楊國華科長電聯丙○○，謊稱有自稱為趙淑娟之人以要向銀行申請貸款為由請領丙○○全戶戶籍謄本2份云云，假意要幫丙○○通知臺北市刑事警察局大隊陳瑞鴻警官，並佯稱丙○○涉及刑案，須繳交80萬元才能洗脫罪嫌云云，致丙○○陷於錯誤，於同日14時52分許，在臺北市○○街00號之溫州停車場將80萬元交給前來收取款項之車手甲○○、王姵綺。 108年12月2日14時52分許、80萬元 甲○○ 王姵綺 車手甲○○、王姵綺收取贓款80萬元後，於108年12月2日15時25分至53分許，攜至捷運科技大樓站旁臺北市○○區○○○路○段000號麥當勞餐廳男廁交給甲○○。 甲○○ 甲○○犯三人以上共同詐欺取財罪，處有期徒刑壹年伍月。 即追加起訴書所載犯罪事實   又於108年12月3日8時50分許，由假扮成王文和主任檢察官之詐欺集團成員致電丙○○，再以相同之手法要求丙○○繳交46萬元云云，致丙○○陷於錯誤，而於同日11時42分許，在臺北市○○街00號之溫州停車場將46萬元交給前來收取款項之車手甲○○、王姵綺。 108年12月3日11時42分許、46萬元 甲○○ 王姵綺 車手甲○○、王姵綺收取贓款46萬元後，於108年12月3日15時20分許，攜至臺北市○○區○○○路○段000號旁之摩斯漢堡店地下室男廁交給甲○○。 甲○○   2 乙○○ 詐欺集團不詳成員，先於108年12月10日14時21分致電予乙○○，佯稱其係健保局人員，因乙○○健保卡遭人盜用，應立即線上撥打110報案云云，嗣有自稱110報案中心人員致電予乙○○，佯稱要其提供資料及帳戶比對身分，復稱其帳戶被用以作為販毒集團交易、洗錢用，其並因而遭通緝中，須其配合檢察官調查，復稱該案件已移由臺灣臺中地方檢察署調查云云，之後又有自稱檢察官之人致電予乙○○，佯稱辦案須有新事證，故須乙○○去提款34萬元後，會有人到新北市新店區光明街200巷內收取該筆款項作為證物云云，致乙○○陷於錯誤，而於108年12月10日某時許交付34萬元與本案詐欺集團不詳成員。 108年12月10日某時 、34萬元 本案詐欺集團不詳成員 本案詐欺集團不詳成員收取贓款34萬元後，輾轉交付與詐欺集團核心成員。 本案詐欺集團不詳成員 甲○○犯三人以上共同詐欺取財罪，處有期徒刑壹年參月。 即起訴書所載犯罪事實   嗣本案詐欺集團其他成員又於108年12月11日致電予乙○○，佯稱乙○○隱匿資金，須再交付36萬元云云，致乙○○陷於錯誤，如數提領36萬元後，於同日16時20分由車手甲○○、王姵綺到上開指定地點向乙○○收取。 108年12月11日16時20分許、36萬元 甲○○ 王姵綺 車手甲○○、王姵綺向乙○○收取36萬元後，於108年12月11日17時10分許到臺北市○○區○○路0號家樂福內麥當勞旁廁所內，將之交付依「吊兒啷噹」指示前來之甲○○。  甲○○